臺灣高等法院臺南分院刑事判決　　　　　九十一年度上易字第一一一號　　　Ｇ
　　　上　訴　人
　　　即　被　告　乙　○　○
右上訴人因詐欺等案件，不服臺灣臺南地方法院九十一年度易字第九六四號中華民國
九十一年八月十五日第一審判決（起訴案號：臺灣臺南地方法院檢察署九十一年度偵
字第四四九號），提起上訴，本院判決如左：
      主      文
上訴駁回。
      事      實
一、乙○○明知自稱為「許榮宏」（年籍資料不詳）之人，信用不佳，並無繳款能力
    ，竟與「許榮宏」基於共同意圖為自己不法所有之犯意聯絡，由乙○○擔任「許
    榮宏」貸款之人頭，於民國（下同）九十年十二月十九日，以所購得之車號Ｎ八
    ─九七四八號汽車，向甲○○○○業銀行股份有限公司（下稱台新銀行）設定動
    產抵押，詐得新台幣（下同）十五萬元，並於九十年十二月二十日，經臺南監理
    站完成設定動產抵押在案，為動產擔保交易之債務人。雙方約定分期給付，每月
    一期，自九十一年一月十九日起至九十二年十二月十九日止，每期償還七千三百
    零九元之本息予台新銀行，標的物存放地點為臺南市○○路一０九二巷二七弄十
    五號，不得任意遷移或為其他處分。詎乙○○及「許榮宏」在取得標的物後，均
    未付款且意圖為自己不法之利益，由「許榮宏」將汽車遷移，不知去向，台新銀
    行追索無著受有損害始知受騙。
二、案經台新銀行訴由台灣台南地方法院檢察署檢察官偵查起訴。
    理  由
一、上訴人即被告乙○○固坦承於上開時地有與「許榮宏」，共同以其自己為名義人
    將欲購得之車號Ｎ八─九七四八號汽車，向台新銀行設定動產抵押，取得貸款十
    五萬元以給付購車款，雙方約定分期給付，每月一期，自九十一年一月十九日起
    至九十二年十二月十九日止，每期償還七千三百零九元之本息予台新銀行，於取
    得上開汽車後，由「許榮宏」將汽車遷移，不知去向等情不諱，惟矢口否認有上
    開犯行，並辯稱：我並無詐欺犯意，我也是被害人，車子是我與「許榮宏」合買
    的，訂金二萬五千元，我出五千元，「許榮宏」出二萬元，另抵押貸款十五萬元
    ，約定前八期由許某繳付，後十二期由我繳付，貸款出來的錢都交給許某，隔天
    他去牽車，結果就再也找不到他人了云云。經查：（１）被告業於偵查中坦承因
    欠「許榮宏」二萬元，始於上開時、地擔任「許榮宏」之人頭，再共謀向告訴人
    台新銀行取得貸款十五萬元後，分文未償還，即由「許榮宏」將汽車遷移不知去
    向等語綦詳（見偵緝字第四四九號卷第四頁反面），核與告訴代理人莊文龍證述
    情節相符。是則，被告明知「許榮宏」信用不佳，若「許榮宏」以自己名義借款
    ，告訴人可能因其信用差而不願借款；若「許榮宏」以被告名義借款，許榮宏亦
    極有可能不還款。詎被告竟捨此不顧，僅因積欠「許榮宏」債務，而自願擔任「
    許榮宏」貸款人頭，更將汽車任由「許榮宏」駛離，不知去向，而「許榮宏」及
    被告確實分文未還，造成告訴人之損失。參以，被告並無法提出「許榮宏」之年
    籍資料以利本院調查，顯係加以迴護，足證被告與「許榮宏」互為勾結，向告訴
    人詐取十五萬元至明。此外，並有汽車貸款申請書、車輛動產抵押契約書、動產
    擔保交易動產抵押登記申請書及郵局存證信函各一份、約定車輛停放地點未發現
    標的物之現場相片三幀附卷可證（見發查字第四頁至第七頁、第二十二頁），益
    徵被告與「許榮宏」有共同為自己不法所有之意圖及詐欺犯意，足堪認定。（２
    ）被告嗣於原審改辯稱：車子是「許榮宏」介紹伊去買的。以十七萬多元購買的
    ，其中十五萬元是向銀行直接貸的云云（見原審卷第三頁），於本院審理中又改
    辯稱：我並無詐欺犯意，我也是被害人，車子是我與「許榮宏」合買的，訂金二
    萬五千元，我出五千元，「許榮宏」出二萬元，另抵押貸款十五萬元購買的，約
    定前八期由許某繳付，後十二期由我繳付云云（見本院九十一年十月十五日審判
    筆錄），前後所辯不一，且乏實據，難予採信。綜上所述，故被告上開所辯，顯
    係事後避重就輕之詞，無足採信。其事證明確，氾行洵堪認定。
二、核被告意圖為自己不法之所有，以詐術使人將本人之物交付，所為係犯刑法第三
    百三十九條第一項之詐欺取財罪。又被告為動產抵押之債務人，意圖不法之利益
    ，將動產抵押標的物遷移，係犯動產擔保交易法第三十八條之罪。被告與「許榮
    宏」就上開犯行，有犯意聯絡及行為分擔，均為共同正犯。又被告所犯上開兩罪
    間有方法結果之牽連關係，應依刑法第五十五條規定，從較重之詐欺取財罪一罪
    處斷。
三、原審認被告之罪證明確，應予適用動產擔保交易法第三十八條，刑法第三百三十
    九條第一項、第二十八條、第五十五條後段、第四十一條第一項前段，罰金罰鍰
    提高標準條例第一條前段、第二條等規定，並審酌被告犯罪之動機、目的、手段
    方法、所生之危害、於審理時將所有犯行推予「許榮宏」，且迄今未能達成民事
    和解等一切情狀，量處被告有期徒刑四月，並諭知易科罰金以三百元折算一日之
    標準。本院經核原判決認事用法及量刑，俱無不合。被告上訴意旨否認犯罪，而
    指摘原判決有不當之處，為無理由，應予駁回。
據上論斷，應依刑事訴訟法第三百六十八條，判決如主文。
本案經檢察官邱克斌到庭執行職務。
中    華    民    國      九十一      年      十      月      廿九      日
                                  臺灣高等法院臺南分院刑事第五庭
                                      審判長法官  王    浦    傑
                                            法官  陳    珍    如
                                            法官  黃    三    哲
右正本證明與原本無異。
不得上訴。
                                      法院書記官  蔡    振    豐
中    華    民    國      九十一      年      十      月     三十       日
附錄法條：
刑法第三百三十九條：
意圖為自己或第三人不法之所有，以詐術使人將本人或第三人之物交付者
，處五年以下有期徒刑、拘役或科或併科一千元以下罰金。
以前項方法得財產上不法之利益或使第三人得之者，亦同。
前二項之未遂犯罰之。
動產擔保交易法第三十八條:
 (處分標的物之處罰)
動產擔保交易之債務人，意圖不法之利益，將標的物遷移、出賣、出質、
移轉、抵押或為其他處分，致生損害於債權人者，處三年以下有期徒刑、
拘役或科或併科六千元以下之罰金。
